【裁判字號】    90,易,261
【裁判日期】    900521
【裁判案由】    詐欺
【裁判全文】
臺灣雲林地方法院刑事判決                            九十年度易字第二六一號
    公  訴  人  臺灣雲林地方法院檢察署檢察官
    被      告  甲○○
右列被告因詐欺案件，經檢察官提起公訴（八十九年度偵字第三四六五號），本院判
決如左：
    主  文
甲○○連續行使偽造私文書，足以生損害於他人，處有期徒刑陸月，如易科罰金，以
佰元折算壹日。緩刑參年。
貨物簽收單上「吳得偉」之署押沒收。
    事  實
一、甲○○基於意圖為自己不法所有之概括犯意，於八十八年八月間，在雲林縣麥寮
    鄉某地之乙○○經營之機智企業社，向乙○○佯稱：伊係巨東公司下包，因承包
    工程需要配管材料等語，向乙○○購買配管材料，並曾於八十八年九月間，在雲
    林縣麥寮鄉乙○○營業處所，交付發票人為鄭義隆，面額十四萬五千元，發票日
    八十八年九月三十日，及發票人為賴春發，面額七十六萬元，發票日為八十八年
    十二月十一日之支票二紙予乙○○，以為貨款之給付，致使乙○○陷於錯誤，而
    自同年八月起至十二月止，陸續交付配管材料予甲○○，甲○○於乙○○陸續交
    付貨物後，復基於行使偽造私文書之概括犯意，連續於乙○○所交付之貨物簽收
    單之客戶簽收欄內，虛捏「吳得偉」之名義，偽簽「吳得偉」之署押，以示「吳
    得偉」本人業已收受各該次交付之貨物，再交予乙○○，而持以行使，總計詐得
    貨款新台幣（下同）一百四十八萬三千八十一元，足以生損害於乙○○。嗣上開
    支票經乙○○提示遭退票後，經乙○○查證，始知甲○○並非巨東公司下包，且
    其本名亦非「吳得偉」，而所購得之配管材料，復已全數轉售他人圖利，甲○○
    又行蹤不明，方知受騙。
二、案經機智企業社代表人乙○○訴由臺灣雲林地方法院檢察署檢察官偵查起訴。
    理  由
一、訊據被告固不否認有於右揭時、地向機智企業社訂購配管材料之事實，惟矢口否
    認有何詐欺犯行，辯稱：伊並非存心詐騙告訴人，伊當初有跟巨東公司負責人之
    子林德仁說要借巨東公司名義，去購買配管材料云云。經查，被告確非巨東公司
    之下包廠商，業據被告於本院訊問供承不諱（見本院九十年四月十七日訊問筆錄
    ），核與證人即巨東公司負責人之子林德仁於本院訊問時證稱：「（問：甲○○
    是巨東公司的下包廠商嗎？答：）不是」「（問：被告有巨東公司名義，向機智
    企業社訂購貨物，你知道嗎？答：）不知道，他只有跟我說，他可能會到六輕公
    司作工程，可能會借我們公司的名義，因去承包工程需要以公司名義，訂貨就不
    需要用公司名義」等語（九十年五月三日訊問筆錄）相符。又證人即巨東公司負
    責人之子林德仁於本院訊問時證稱：「（問：你平常如何稱呼甲○○？答：）叫
    『阿偉』（台語音）」「（問：你有無叫『甲○○』叫作『吳得偉』？答：）沒
    有」「（問：甲○○有無其他別名？答：）沒有」等語，足見被告平日亦未以「
    吳得偉」之名義，對外與他人交易或往來，該「吳得偉」之名義，應非被告日常
    生活所用，足為其人格表彰之別名，是被告若以「吳得偉」之名義，對外為交易
    行為，交易行為之相對人將無從得知「吳得偉」即係本案之被告。再被告向告訴
    人訂購貨物時，未曾留存其通訊地址予告訴人等情，已經告訴代理人林美青到庭
    陳述明確；而被告於交付予告訴人之簽收單上僅簽「吳得偉」或「吳」之署押，
    並有簽收單在卷可佐；另被告交付予告訴人之前揭支票二紙，經告訴人遵期提示
    後，均遭退票，復有上開支票及退票理由單在卷足憑。綜上所述之情參互以析，
    被告明知其非巨東公司之下包廠商，「吳得偉」非其本名，平日亦未以「吳得偉
    」之姓名，對外交易或往來，若以「吳得偉」之名義，對外為交易行為，交易行
    為之相對人將無從得知「吳得偉」即係其本人，竟仍佯稱其係巨東公司之下包廠
    商，而向告訴人訂購前揭貨物，嗣並於告訴人交付貨物之際，刻意虛捏「吳得偉
    」之名義，於簽收單上偽簽「吳得偉」之簽名，以示係「吳得偉」訂購並收受前
    揭貨物，復從未留存其通訊地址，以致告訴人難以查知「吳得偉」究係何人，且
    於收受前揭貨物以後，隨即避不見面，於前揭支票二紙退票後，亦置之不理，顯
    有以前揭方式，詐取前揭貨物之犯行及故意甚明。另被告明知並無「吳得偉」其
    人之存在，竟仍虛捏「吳得偉」之名義，於前揭簽收單上偽簽「吳得偉」之簽名
    ，以示係「吳得偉」訂購並收受前揭貨物，再交予乙○○，而持以行使，被告應
    有行使偽造文書之犯行，亦為灼然。綜上所陳，被告所辯，無非事後避重就輕之
    詞，不足採信。本件事證已臻明確，被告犯行堪以認定。
二、核被告甲○○所為，係犯刑法第三百三十九條第一項、第二百十六條、第二百十
    條之行使偽造私文書罪。被告先後多次詐欺取財、偽造文書之犯行，時間緊接，
    方法相同，觸犯構成要件相同之罪名，顯係基於概括犯意為之，為連續犯，依刑
    法第五十六條之規定，應依連續犯之規定以一罪論，並加重其刑。被告所犯詐欺
    取財罪與偽造文書罪二罪間，有方法結果之牽連關係，依刑法第五十五條之規定
    ，應從較重之偽造文書罪處斷。公訴人雖僅就被告詐欺取財罪之犯行提起公訴，
    惟被告偽造文書罪之犯行，與其所犯詐欺取財罪之犯行，具有裁判上一罪關係，
    應為起訴效力所及，本院自應併予審究，附此敘明。爰審酌被告素行良好，並無
    犯罪前科，因一時貪念，而啟犯罪動機，事後並已與告訴人達成民事和解，有和
    解書一紙附卷可稽，及其犯罪之手段、所生危害、及犯罪後之態度等一切情狀，
    量處如主文所示之刑，並諭知易科罰金之折算標準，以資懲儆。次按刑法第四十
    一條：已於九十年一月十日經總統公布修正為第四十一條第一項：「犯最重本刑
    為五年以下有期徒刑之罪，而受六月以下有期徒刑或拘役之宣告，因身體、教育
    、職業或家庭之關係或其他正當事由，執行顯有困難者，得以一元以上三元以下
    折算一日，易科罰金」，同年月十二日生效。本件被告犯罪日期在前述法律修正
    前，犯罪後法律變更，比較新舊法，以新法對被告有利，自應適用新法即修正後
    之刑法第四十一條第一項前段之規定，諭知易科罰金之折算標準，併此敘明。末
    查被告前未曾受有期徒刑以上刑之宣告，有台灣雲林地方法院檢察署刑案資料查
    註紀錄表及本院被告全國前案紀錄表各一紙在卷可稽，其因一時失慮致罹刑章，
    犯罪後已知悔悟，本院認其經此偵查審判程序及科刑教訓後，當益知警惕，應無
    再犯之虞，因認其所宣告之刑，以暫不執行為適當，併予宣告緩刑三年，以勵來
    茲而啟自新。貨物簽收單上「吳得偉」之偽造印文，爰依刑法第二百十九條之規
    定宣告沒收。
據上論斷，應依刑事訴訟法第二百九十九條第一項前段，刑法第二條第一項前段、五
十六條、第二百十六條、第二百十條、第三百三十九條第一項、第五十五條、第四十
一條第一項前段、第二百十九條，罰金罰鍰提高標準條例第一條前段、第二項，判決
如主文。
本案經檢察官丙○○到庭執行職務。
中      華      民      國      九十      年      五    月    二十一    日
                                        臺灣雲林地方法院刑事第二庭
                                            法  官  冷  明  珍
右正本證明與原本無異。
如不服本判決，應於判決送達後十日內，向本院提出上訴狀。（須附繕本）
                                            書記官  周  麗  雲
中      華      民      國      九十      年      五    月    二十一    日
刑法第二百十六條
行使第二百十條至第二百十五條之文書者，依偽造、變造文書或登載不實事項或使登
載不實事項之規定處斷。
刑法第二百十條
偽造、變造私文書，足以生損害於公眾或他人者，處五年以下有期徒刑。
刑法第三百三十九條
意圖為自己或第三人不法之所有，以詐術使人將本人或第三人之物交付者，處五年
以下有期徒刑、拘役或科或併科一千元以下罰金。
以前項方法得財產上不法之利益或使第三人得之者，亦同。
前二項之未遂犯罰之。


司法院資訊處製作；財團法人民間司法改革基金會備份。
